臺灣高等法院刑事判決　　　　　　　　　　　　　　九十年度上訴字第二八三二號
　　上　訴　人　臺灣基隆地方法院檢察署檢察官
　　上　訴　人
　　即　被　告　乙○○
　　　　　　　　戊○○
　　　　　　　　甲○○
　　　　　　　　壬○○
　　共　　　同
　　選任辯護人　吳妙白
　　　　　　　　鄭文龍
右上訴人，因被告重傷害等案件，不服台灣基隆地方法院八十九年度訴字第八０四號
，中華民國九十年六月二十二日第一審判決（起訴案號：台灣基隆地方法院檢察署八
十九年度偵字第三六三０號），提起上訴，本院判決如左：
    主  文
原判決關於乙○○、甲○○部分撤銷。
乙○○共同傷害人之身體，處有期徒刑捌月。
甲○○共同傷害人之身體，處有期徒刑柒月。
其他上訴駁回。
    事  實
一、乙○○、壬○○夫妻二人與丁○○原均係位於基隆市○○路「綠堤社區」之住戶
    。民國八十九年七月二十三日晚間八時五十五分許，乙○○與丁○○二人在該社
    區中庭之第一、二屆管理委員交接會議中，因收取管理費問題，發生口角爭執，
    進而彼此互相扭打在地，經其餘與會者勸阻拉開而作罷。壬○○在住處三樓陽台
    看見乙○○與丁○○在中庭扭打，即打電話通知乙○○之父戊○○。戊○○接獲
    電話後即邀乙○○之弟甲○○一道趕至乙○○前揭住處。乙○○、壬○○夫婦二
    人在樓下等候戊○○、甲○○，迨戊○○與甲○○到達後，乙○○、壬○○夫婦
    即與戊○○、甲○○一起搭乘電梯同往該大樓七樓丁○○之父丙○○住處欲尋丁○○理論，嗣電梯行經三樓時，甲○○將電梯按停並走出電梯，拿起放置在三樓
    電梯門口對面之滅火器，預備供打架用。甲○○持滅火器再走入電梯內，隨即與
    乙○○、戊○○、壬○○繼續搭乘電梯上七樓。電梯抵達七樓，四人走出電梯後
    ，乙○○即用力拍打丙○○住處鐵門，並大叫「你給我出來」，丁○○在屋內聞
    言即上前開門，乙○○、甲○○兄弟二人見狀，基於無故侵入住宅、毀損物品及
    普通傷害之犯意聯絡，侵入屋內，乙○○與林世即動手損壞屋內電風扇、電磁爐
    及餐桌等物品，並由乙○○先徒手，隨後再持損壞餐桌之桌腳，朝丁○○頭部及
    身體各部攻擊，甲○○則持所攜帶之滅火器，朝丁○○之弟己○○頭部等處攻擊
    ，使丁○○受有前胸、頸部、左手臂擦傷、四肢瘀傷多處、右眼瞼出血、頭部外
    傷併右側顱骨壓迫性骨折、頭部外傷性癲癇之傷害而不支倒地。己○○則受有頭
    部外傷、四肢多處淺裂傷之傷害。
二、案經被害人丙○○、丁○○、己○○訴由基隆市警察局移送臺灣基隆地方法院檢
    察署檢察官偵查起訴。
    理  由
壹、有罪部分
一、訊據上訴人即被告乙○○、甲○○二人均否認有何傷害、侵入住宅及毀損等犯行
    ，被告乙○○辯稱：伊與丁○○二人在社區中庭之第一、二屆管理委員交接會議
    中起爭執，事情發生後，伊是在中庭沒有回家；應該是伊太太壬○○通知伊媽媽
    ，伊媽媽跟伊爸爸說，後來伊爸爸、弟弟就都來伊家；是伊爸爸說要去七樓跟告
    訴人他們解釋清楚，渠等沒有拿任何東西就直接搭電梯到七樓，按電鈴很久告訴
    人沒有來開門，本來渠等已經要走了，突然鐵門由內往外打開撞到伊，伊就被己○○勒住脖子拖進去，因為伊被推去壓到桌子，所以桌子有斷壹支桌腳，後來伊
    是被壓在下面，伊沒有拿桌腳去打丁○○，伊也沒有看到滅火器，伊也沒有注意
    到伊爸爸與伊太太在何處，當時伊沒有注意到告訴人有無受傷，是己○○放開伊
    去打電話，伊才站起來，站起來的時候才看到丁○○躺在地上，伊沒有打人；伊
    從頭到尾是被己○○壓制在下面被打，伊沒有能力去打他云云。被告甲○○辯稱
    ：伊爸爸通知伊到哥哥乙○○家，到伊哥哥家，伊是直接搭電梯到七樓，本來告
    訴人沒有開門，伊已經去按電梯準備要走，突然他們打開鐵門，後來伊看到他們
    在打伊哥哥及伊爸爸，伊就順手拿七樓的滅火器過去，丁○○過來搶滅火器並且
    攻擊伊，滅火器後來掉落，伊看到丁○○踢伊爸爸，伊才順手拿斷掉的桌腳去打
    丁○○，丁○○的頭部是伊打的，伊沒有打到己○○，因為己○○與伊哥哥在地
    上扭打云云。經查：
  (一)被告乙○○於(1)八十九年八月九日於警訊中供稱：（會議中）沒有發生糾紛，但
    丁○○於伊發言後，突然向伊大聲說「我看你不爽很久了」，並作勢要打伊，接
    著靠近伊的身體，伊就回說「你憑什麼打我，你打我看看」，丁○○就以左手勒
    住伊的脖子，並將伊押在地上以拳頭毆打伊左胸部及手部，此部有一位委員拉住
    伊的右手，讓伊無法抵抗。伊第二次是於八十九年七月廿三日廿一時十分左右，
    在基市○○路一九三巷五一之十一號七樓，遭丁○○及己○○兄弟毆打。他們二
    人先以拳頭毆打伊，後來以圓板凳打伊，當時伊父親戊○○、妻子壬○○、弟弟
    甲○○在場。伊父親於伊遭丁○○兄弟毆打時前往拉開，被丁○○以腳踹了四、
    五腳，伊弟弟甲○○也是被丁○○以圓板凳打到頭。因為伊被丁○○毆打的情形
    伊妻子有看見，所以伊妻子就打電話告訴伊父親，伊父親就與伊弟弟共同前來關
    心。伊妻子是在伊家陽台看到伊被毆打的。當時伊有被己○○以左手押在地上（
    詳見警訊卷第三頁至第五頁、第八頁）(2)接稱：「（你之前稱與父親、弟弟、妻
    子共四人找丁○○談和不成，在電梯口遭丁○○兄弟毆打，為何事發地會在丁○○家中？）因為他們兄弟二人突然衝出，把伊拖進他家中毆打。」（詳見警訊卷
    第六頁）。(3)續稱：「（事發後由何人叫救護車？）伊不清楚。」、「（你稱遭
    丁○○兄弟二人毆打，並殃及你父親、弟弟也被毆打，但為何鄰居辛○○及陳雲
    男會指證你們四人以木棍及滅火器攻擊丁○○兄弟？）他們講的不實在，是伊在
    叫說請救護車時，他們才上來的。」（詳見警訊卷第六頁）。(4)八十九年八月八
    日之答辯狀稱：伊遭告訴人丁○○攻擊受傷後，深感莫名其妙，乃央求管委會副
    主任委員陳建和陪同溝通化解紛爭，然而告訴人卻拒絕溝通，伊及陳建和無奈，
    只得折返。伊在回程遇到年近七十歲老邁之父親戊○○及弟甲○○聞訊前來，伊
    父即謂「鄰居應該和睦相處，怎可這樣，應把誤會澄清」，三人遂又一起前去告
    訴人所住之七樓，途中遇到伊妻亦前來了解，四人遂一齊到了七樓。伊到了七樓
    即按告訴人家之門鈴，然告訴人並不應門，．．當渠等四人要搭電梯返家時，告
    訴人突然將門強力推開，將門撞到伊，並由告訴人丁○○及己○○兄弟二人勒住
    伊脖子，並將伊拖進屋內毆打，亦即告訴人將伊勒住拖入屋內並壓在飯桌上由己○○用左手將伊之脖子勒住，再用右手攻擊伊胸部及臂部，而丁○○亦攻擊伊之
    頭部、臉部、胸部及臂部，打到飯桌垮掉，導致伊受有頭部、臉部、胸部及臂部
    及足部之傷害。而最可惡者，乃告訴人丁○○此時竟另持其家裡之鐵製圓形板凳
    要砸伊之頭部，顯見其已有殺人之意圖，伊父戊○○見狀，乃將其鐵板凳拉住不
    使其攻擊伊，並說「不要打架」，然對方竟然不顧伊父為一年近七十歲之古稀老
    人，竟用腳對其一直踹，踹了最少四、五下，導致戊○○先生不支倒地，並陷入
    昏迷。（詳見警訊卷第七十一頁至第七十二頁）。(5)八十九年十二月廿二日於原
    審訊問時供稱：檢察官起訴之犯罪事實與當時情況不相符，伊當時是去告訴人的
    家要去勸解，但是伊是遭告訴人兄弟二人將伊強拉住，並勒住伊脖子要打伊。伊
    當時去告訴人家裡談的時候，伊有打電話給伊太太說伊去找告訴人解釋誤會，伊
    太太有打電話給伊親友，後來伊弟弟回來後，伊太太告訴他說伊被告訴人拖進去
    打，伊弟弟就上樓去查看。當時伊只是按告訴人家裡的門鈴，告訴人他們把鐵門
    推開後撞到伊，就把伊拖進去打。（詳見原審卷第二十六頁、第二十七頁）。
    (6)九十年六月八日於原審訊問時供稱：伊當時一直是在被打的情形，伊對於告訴
    人提出之診斷書很難過，也覺得不可思議，伊當時是空手被他們扭住脖子打的，
    當時伊弟弟為了要救伊及伊父親，先是被對方用鐵板凳打渠等，他是有拿桌腳敲
    打告訴人。錄影帶中錄有中庭打架時的情形以及警察來處理時候的情形，但渠等
    在七樓打架現場並沒有錄到。（詳見原審卷第二０三頁至第二０四頁）。(7)九十
    年九月廿六日於本院訊問時稱：當時伊被己○○勒住脖子壓在下面打，不是伊打
    人的。己○○勒住伊脖子，丁○○在旁邊打伊的頭，伊爸爸嘗試要把渠等拉開，
    結果伊爸爸被丁○○踹了好幾腳，後來伊與己○○扭在一起，伊們二人一起壓在
    桌上，伊是上半身壓在桌上，後來桌腳就斷了一支。（見本院卷第四十二頁、第
    四十三頁）。
  (二)被告甲○○於(1)八十九年八月十八日於基隆市警察局訊問中供稱：當時廿一時左
    右，伊父親接到電話後告訴伊，哥哥乙○○被人打，要伊陪同前往瞭解，伊就開
    車載父親至碇內綠堤社區，到達之後於中庭遇到伊哥乙○○，他告訴伊被七樓的
    人打，伊就與父親及哥哥按電梯上七樓，於三樓時電梯門開時遇到伊嫂子壬○○
    ，於是伊四人就一同前往七樓把誤會化解，到達七樓之後，伊哥就按門鈴但無人
    開門，於是伊四人就按電梯欲下樓，這時屋內衝出二個人，以鐵門衝撞伊哥，並
  把伊哥拖入屋內毆打，當時伊父親上前制止，他們二人就朝伊父親胸部踹下，之
    後伊父親不支倒地，他們就以鐵板凳欲攻擊伊父親，於是伊就門旁拿起一支滅火
    器與他們對抗，但滅火器被打掉，他們就繼續攻擊伊頭部，情急之下伊就拾起木
    棍對抗始停止，此時伊見父親躺在地上，伊嫂嫂就請對方打電話叫救護車，此時
    該七樓住戶兄弟二人中之弟弟就打電話報案叫救護車，這時從樓梯上來一男一女
    ，女的的推了伊嫂嫂一把，並跑下樓去，這時他們兄弟又衝出來，這時該名男子
    就阻止他們兄弟二人，他們兄弟二人就罵說「幹你媽，你們全家小心一點」，過
    沒多久救護車到達，伊就與哥哥扶父親下樓，於中庭時遇到碇內所員警，由伊陪
    同父親就醫後離開。（詳見警訊卷第十頁至第十一頁）。(2)八十九年十二月廿二
    日於原審訊問時供稱：伊是因為他們攻擊伊父親與哥哥，伊因為情急之下才會隨
    手拿起放在他們門口的滅火器去防衛。（詳見原審卷第二十七頁）。(3)九十年九
    月廿六日於本院訊問時稱：當時丁○○攻擊伊父親、伊哥哥，所以伊才拿桌腳反
    擊丁○○。滅火器是伊拿的，伊先拿滅火器進去，丁○○跟伊搶滅火器，滅火器
    掉的時候，他拿鐵板凳要攻擊伊，伊就拿斷掉的桌腳抵抗，丁○○他們二人攻擊
    伊哥（詳見本院卷第四十二頁）。
  (三)被告戊○○於(1)八十九年八月十八日於警訊時供稱：當日廿一時左右，伊接到乙○○打電話告訴伊，與人發生爭吵，伊就叫甲○○與伊一同前往乙○○住處關心
    ，到達之後在警衛室遇到兒子乙○○及媳婦壬○○，進入電梯之後不知何故就到
    達七樓，乙○○就按電鈴，此時忽然有二個人衝出來，朝伊兒子乙○○毆打，伊
    立刻上前制止，他們二人非但未停止反向伊腰部踹了好幾腳。伊沒有報案，但事
    後立即有救護車及碇內所員警前來處理，並幫伊送往八堵醫院就醫。（詳見警訊
    卷第十五頁至第十七頁）。(2)九十一年二月十九日本院審理中辯稱：伊是叫伊兒
    子乙○○去跟告訴人說清楚，後來乙○○被拖進去，伊沒有看到伊兒子有破壞告
    訴人家裡的電磁爐、電風扇等物品，伊當時人在外面，伊也沒有打人（詳見本院
    卷第一一六頁）。
  (四)被告壬○○於八十九年八月十八日於警訊時供稱：伊在家陽台上聽到中庭有人吵
    架及打架之聲音，那時約二十時五十分左右，伊從陽台往中庭望去見到伊先生乙○○被打在地上，伊就打電話給伊公公戊○○，說伊先生乙○○被人打。伊將小
    孩哄睡後，就出門下樓欲了解何事，但那時中庭卻已走光，只剩下伊先生乙○○
    、陳建和（第二屆副主委）及一位劉先生（第二屆主委）在場，之後伊公公戊○○和甲○○、伊先生及伊四人到七樓丁○○住處按門鈴欲問其為何要在中庭處毆
    打伊先生，當時因無人應門，渠等要離去時，鐵門忽然打開而打到伊先生乙○○
    ，丁○○、己○○從家中衝出將伊先生乙○○拖入屋內毆打，伊見狀入屋內阻止
    他們打伊先生乙○○，此時丁○○未聽且持圓形鐵椅打伊先生頭部，伊公公見狀
    進入屋內阻止，被丁○○一腳踹出屋外致其跌倒在地，伊就立刻查看伊公公傷勢
    ，己○○左手掐住伊先生，不久就放開跑去打電話報警叫救護車，隨後伊先生就
    去查看伊公公傷勢，此時從樓梯走上辛○○及一位伊不認識的女子，辛○○說「
    大家都不要動」，看到丁○○從地上爬起來說「死的好，以後不要被我遇到」。
    之後警方及救護車趕到時，另庚○○拿相機到場拍現場照片，隨即由救護車送伊
    公公至礦工醫院。當時伊只關心伊先生及伊公公，因此不知伊小叔甲○○在幹何
    事。伊都無看到小叔甲○○前來參與或勸架。己○○用左口勒住伊先生乙○○的
    脖子，徒手毆打伊先生，而丁○○用鐵椅（圓形）毆打。（詳見警訊卷第二十一
    頁至第二十四頁）。
  (五)被害人丁○○於八十九年七月廿七日警訊中陳稱：伊於八十九年七月廿三日廿一
    時左右，遭居住於同棟三樓之乙○○一家約四、五人強行進入伊家，乙○○衝入
    伊家後，持木棍朝伊頭部攻擊，並喊說「讓你死」，伊被乙○○以木棍擊中頭部
    後倒於地上，他們一行人還朝伊的頭部、背部及雙手等部位猛打，連伊弟弟己○○也被他們攻擊，直到鄰居庚○○、辛○○等人前來勸阻他們一家人才停手離開
    。乙○○持木棍朝伊頭部攻擊，直接擊中伊右前額頭及手部等部位，伊閃躲時又
    遭乙○○、甲○○以木棍朝伊頭部一陣猛攻，伊倒地後他們又朝伊背部猛打。因
    為當日廿時左右，伊與乙○○等十一人在社區中庭開委員會，伊向他說「別人當
    委員你就可以打擾其生活，你當委員就不要別人打擾你的生活」，乙○○聽伊如
    此發言後，就靠到伊身邊並以右手捆住伊脖子，伊就還手反將他押在地上，這時
    委員們就上前將伊二人拉開，伊只是還手將他押在地上而已，並未動手打他。委
    員們拉開伊們二人後，伊就返家，約廿一時左右，就聽到有人敲門並說「你給我
    出來」，伊見外面門遭人以東西大力敲打，所以就上前開門，門一開就遭他們進
    入家中攻擊。家中神桌、餐桌、電磁爐、電風扇等均被他們打壞。（詳見警訊卷
    第二十七頁至第二十九頁）。
  (六)被害人己○○於(1)八十九年七月廿六日於警訊中陳稱：渠等二人是於八十九年七
    月廿三日廿一時左右，遭居住於同棟三樓之鄰居乙○○一家共四、五人，強行進
    入伊家中，由乙○○、戊○○、壬○○等三人持木棍，甲○○持滅火器，朝渠等
    二人的頭部攻擊，並喊說「讓你死」，渠等二人被他們一行人擊中頭部後不支倒
    地，他們四人還向伊二人的頭部、背部等一直攻擊，直到鄰居張雲南、辛○○等
    人前來勸阻，他們一干人才停止攻擊伊二人。因為伊大哥於當日廿時開社區管理
    委員會時，因收管理費時間發言，乙○○因此不悅，向前以手捆住伊大哥脖子，
    伊大哥還手將乙○○押在地上，並未毆打乙○○，後經管理委員拉開，乙○○因
    此事才會率家人持凶器攻擊伊們二人。他們一直敲打伊家大門，伊大哥不勝其煩
    就開門想問他們有何事，於伊大哥開門時他們就進入伊家攻擊伊們二人。該滅火
    器是甲○○攻擊伊頭部的凶器，事後他們離開後遺留在伊家中。神桌、餐桌、電
    磁爐、電風扇等均被他們打壞。（詳見警訊卷第三十四頁）。(2)八十九年十二月
    廿二日於原審訊問時稱：當天伊哥哥去開門後被告乙○○、戊○○、壬○○他們
    三人都有持木棍，甲○○有持滅火器，伊當時一直被打，所以沒有看清楚被告所
    持的木棍樣子。（詳見原審卷第二十八頁）。(3)九十年十月十九日於本院訊問時
    稱：庚○○、辛○○把乙○○、甲○○拉開的時候，伊利用空檔叫救護車。（見
    本院卷第六十七頁）。
  (七)證人庚○○於(1)八十九年七月廿八日於警訊中證稱：當時伊聽見七樓有很大的碰
    撞聲，馬上上樓察看，發現乙○○及其太太、父親及弟弟共四人，當時乙○○及
    其弟弟手持木棍正在毆打七樓之丁○○、己○○，伊見狀立刻上前制止，但乙○○的父親及太太阻擋在門前禁止伊進入，伊乃拉開他們二人上前拉住甲○○，此
    時鄰居辛○○進入拉住乙○○，乙○○兄弟乃停止攻擊後離開。伊只見地上有滅
    火器、電風扇、電磁爐及損壞之桌子等物。起因是於當日廿時開社區委員會時，
    乙○○請大家不要打擾其生活，此時丁○○就發言說「你打擾別人生活就可以，
    現在叫人不要打擾你生活」，乙○○聽到後就上前以手捆住丁○○脖子，丁○○
    則反將乙○○押在地上，此時伊及數住委員馬上上前將他們二人拉開，拉開後丁○○先行返家，約過三分鐘，乙○○的太太下樓至一樓中庭會場，乙○○告訴他
    太太「我跟七樓的吵架」，他太太馬上回說「我要叫人」，接著乙○○的太太馬
    上回家，乙○○接著回家，約過廿分鐘左右，伊見一部白色汽車停於大門前車上
    下來一老一少男進入社區，約過十分鐘伊出六樓電梯就聽到打鬧聲。當時（會議
    ）是乙○○先動手，丁○○還手押制，並未出手打人。（詳見警訊卷第三十七頁
    至第三十九頁）。(2)八十九年九月廿六日於偵查中證稱：是乙○○用右手勒丁○○脖子，丁○○反制將乙○○壓在地上，伊與陳建和二人將他們拉開（詳見偵查
    卷第二十六頁反面）。接稱：伊住六樓，伊叫丁○○回家休息，伊在樓下聊天五
    、六分鐘後回家，出電梯有聽到吵鬧聲進入家門，聽到樓上有重物落地聲，伊就
    跑上樓，約晚上九點左右，看到乙○○太太壬○○及戊○○堵在門口，不讓伊進
    門，．．伊入屋進門後看到乙○○都拿木棍，伊拉一個人不能拉二個人，屋內被
    害人只有丁○○及己○○，拿棍棒向內打二個被害人，伊拉走一個人，伊無法阻
    止，就趕到門口大喊報警，辛○○就衝上樓，伊二人衝入屋內丁○○正流血，伊
    與辛○○將被告二人拉出來，當時丁○○與其弟蹲在地上不能動，渠等第二次衝
    入屋內時，戊○○、壬○○二人在屋外沒有阻止伊，但有聽到他們二人說「打給
    他死」，伊進入屋內時，看到不知誰自何處拿來之滅火器倒在地上，後來警察就
    來了，伊們將傷者送醫，就沒有再衝突（詳見偵查卷第二十七頁）。(3)九十年四
    月十八日於原審訊問時證稱：他們（戊○○、壬○○）二人並沒有動手，手上也
    沒有拿東西，只是擋在門口不讓伊進屋去。因為伊當時是在勸離雙方，沒有特別
    去注意，但（鬥毆）約一、二十分鐘之久。因為甲○○比較靠近伊，所以伊去拉
    住他，不讓他去打己○○兄弟二人，伊就出去叫伊太太報警，再回到屋裡的時候
    ，伊就看見丁○○頭部流血。應該是用木棒打的，因為他們當時都持有木棒，當
    時桌腳是攤開的，至於有幾隻桌腳木棒攤在現場，伊沒有去注意，當時他們（戊○○、甲○○）二人是空手進入的（詳見原審卷第一二五頁至第一二六頁）。(4)
    九十年十月十九日於本院訊問時稱：當天他們是互相扭來扭去，沒有打架。第一
    次進去，四個人都在屋內，乙○○、甲○○面向裡面，手上有拿木棍，丁○○、
    己○○面向外面，乙○○、甲○○拿木棍在打，丁○○、己○○手上沒有拿東西
    ，揮手在擋。第二次進去，丁○○已經蹲在地上，手抱著頭縮蹲在地上，看起來
    已經快昏倒，己○○也縮蹲在接近廁所的角落，伊與辛○○就把乙○○、甲○○
    拉住後，過不久警察就來了。依伊看法，他（指戊○○）是故意站在那裡擋，不
    讓人進去，因為伊拉他的時候，他還有一點掙扎，如果他不是故意他就直接讓開
    ，不用掙扎，如果不是故意，他面向裡面就好，沒有必要面向外面。之前的部分
    伊沒有看到，伊第一次上去就看到丁○○、己○○是處於挨打的。沒有看到戊○○受傷，伊拉他的時候他還站到對面的門那邊，救護車來的時候他就自己上車。
    第一次進去要跑出來叫伊老婆報警的時候，有聽到壬○○講一句「給他死」（詳
    見本院卷第五十七頁至第六十頁）。(5)接稱：第一次進去拉乙○○，第二次進去
    有先拉乙○○，看到己○○有被打，就再跑到另一邊去拉甲○○。伊第一次進去
    的時候沒有看到丁○○有流血，第二次有看到丁○○有流血，但是何人打的伊沒
    看到，伊第二次進去的時候有看到乙○○還在攻擊丁○○。辛○○在伊進去幾分
    鐘後才進去的，伊沒注意，上次會講三分鐘，是因為律師一直要伊講，伊才講大
    約三分鐘。伊沒有叫人幫忙，伊是很大聲喊叫，叫伊老婆報警，辛○○聽到才上
    來。後來現場停下來，警察也來了之後，伊就叫伊老婆叫救護車，現場也有別人
    打電話叫救護車。當時是要救人，不是要打架，伊只看到乙○○、甲○○拿二支
    木棍，因為急著救人，形狀沒有看清楚，伊沒有注意到現場有無桌腳（見本院卷
    第六十五頁至第六十七頁）。
  (八)證人辛○○於(1)八十九年七月廿八日於警訊中證稱：伊在家中聽到很大的碰撞聲
    ，出門見鄰居張雲南衝到七樓，伊也跟著看究竟發生何事，一到七樓見五之十一
    號七樓還傳來打鬥聲，伊走至門口看見乙○○及其太太、父親、弟弟共四人在丁○○家中，其中乙○○及其弟弟手持桌腳，朝丁○○及他弟弟攻擊，伊見狀就上
    前將乙○○拉開，鄰居張雲南將乙○○的弟弟拉開。此時屋內一片混亂，地上有
    電風扇、電磁爐及損壞的桌子、滅火器等物。伊未見他們（乙○○的父親及妻子
    ）二人動手，但伊要進入林家勸架時，乙○○的妻子阻擋伊，不要讓伊進入，並
    向伊聲稱「我有身孕，不要動到胎兒」，伊當時拉開她進入勸架。事後乙○○四
    人立刻離開，不久之後救護車到達，伊與庚○○欲扶丁○○兄弟上救護車，但救
    護車已為乙○○父親上車離去，伊乃立刻駕車送丁○○兄弟至八堵醫院就醫。伊
    不清楚為何乙○○要毆打丁○○兄弟（詳見警訊卷第四十三頁至第四十四頁）。
    (2)八十九年九月廿六日於偵查中證稱：伊是與庚○○一起衝入丁○○家中將他二
    人拉開（詳見偵查卷第二十八頁反面）。(3)九十年四月十八日於原審訊問時證稱
    ：當天晚上發生爭執時伊有在現場，伊是住在告訴人的樓下，伊聽到樓上發生爭
    執的聲音，伊就跑上去，伊當時看見庚○○抓住被告甲○○在拉扯，乙○○手持
    柱子打丁○○的頭，丁○○躺在地上。當時被告四人先走的，伊沒有注意他們手
    上有沒有拿東西。伊當時只注意去照顧丁○○，沒有刻意去分辦他們拿的到底是
    桌腳還是木棍。伊當時進去時證人庚○○已經在現場了，伊當時不大注意他們發
    生毆打的時間是多久，不過大約有二、三分鐘之久。她（壬○○）沒有問伊是否
    要進去打她先生，她只說她懷有身孕，伊進去時看到乙○○在打丁○○，伊看見
    丁○○頭部在流血，伊就去幫他止血，伊當時看見的木棍顏色是接近法院法庭地
    板的顏色（詳見原審卷第一二七頁至第一二九頁）。(4)九十年十月十九日於本院
    訊問時稱：甲○○在丁○○屋內比較裡面的位置，戊○○是在門進去右手邊，是
    在門進去一點點的位置，伊要進去丁○○家的時候，壬○○是站在門進去一點點
    ，面對門，伊要進去時剛好擋住伊，她說她懷孕三個月，伊想伊是要去勸架，伊
    就從旁閃進去，搶乙○○的木棍。伊沒有注意（甲○○有無拿東西），因為伊要
    去搶乙○○的木棍，伊怕被木柱打到，所以伊就注意乙○○。己○○縮蹲在屋內
    比較裡面的角落，比較接近甲○○的位置。伊進去時戊○○沒有講什麼話，也沒
    有擋住伊。聽到警察來的聲音時，戊○○就跑到屋外對面的鐵門旁邊，躺在那邊
    ，原先他站在屋內門旁邊，人好好的。壬○○還用台語說「打給他死」，當時伊
    人還在門外，伊從六樓衝上來要進去，面對壬○○的時候聽到的，又看到乙○○
    在做攻擊動作。是警察來了以後伊太太才上來看什麼事，伊有看到乙○○拿木棍
    ，甲○○的部分伊沒有注意（見本院卷第六十一頁至第六十三頁、第六十八頁）
    。
  (九)證人陳建和於(1)八十九年八月九日於警訊中證稱：當天開會約過卅分鐘左右，乙○○與丁○○二人突然發生爭吵，接著他們二人就扭打在地上，伊見狀立刻與庚○○二人上前將二人拉開，拉開後丁○○就上樓返家，過了約三分鐘乙○○欲上
    樓找丁○○，乙○○於上樓時，伊就勸阻他，結果他不聽伊的勸阻進入電梯，伊
    為怕他發生事端就陪同他上樓，到了丁○○家門口，乙○○按電鈴欲找丁○○理
    論，丁○○就隔著鐵門與剛到他家大門的林妻理論，伊就勸和叫丁○○把鐵門關
    上，並陪同乙○○及其妻子共三人一起回社區中庭（詳見警訊卷第四十九頁至第
    五十頁）。(2)八十九年九月廿六日於偵查中證稱：是乙○○用右手勒丁○○脖子
    ，丁○○反制將乙○○壓在地上，伊二人將他們拉開（詳見偵查卷第二十六頁反
    面）。
  (十)證人吳曉芳於八十九年八月十一日於警訊中證稱：當天開會約過三十分鐘左右，
    乙○○就發言說「請不要因為繳費而打擾其生活」，此時丁○○就回說「那有委
    員不要別人打擾，你打擾別人就可以」，乙○○就回說「你看我不爽嗎」，丁○○回說「我就是看你不爽」，乙○○聽了之後就起身從座住走向丁○○，接著他
    們二人就扭打在一起，接者二人均倒於地上，伊見他們二人扭成一團，就喊說趕
    快把他們拉開，接著庚○○及陳建和二位委員就上前將他們二人拉開，拉開後庚○○就叫丁○○回家，丁○○就上樓回家，乙○○留在會場，此時因為伊女兒哭
    鬧，伊就帶她一起回家。伊返家後約過十分鐘，陳建和拿了一袋資料到伊家中，
    請伊代為保管，此時伊接到委員庚○○之妻林玉琴來電告知出事了，伊趕快報警
    ，伊就打電話向碇內所報案，至於詳細情形伊並不清楚。丁○○將乙○○押在地
    上，並未毆打乙○○，乙○○將滅火器弄壞及錄影帶取走，伊要求他賠償及歸還
    （詳見警訊卷第五十三頁至第五十五頁）。
  (十二)證人翁國銘於(1)八十九年八月九日於警訊中證稱：八十九年七月廿三日社區五之
    十一號七樓發生打架事件，伊於廿四日巡邏時發現五之十一號三樓電梯正前對面
    的牆壁懸掛的滅火器已不見。伊於當日九時廿分以對講機通知主任委員吳曉芳，
    後來吳主委下樓時，伊有當面告知（詳見警訊卷第五十七頁）。(2)八十九年九月
    廿六日於偵查中證稱：八十九年七月廿三日打架完時，．．晚上十一時伊逐樓查
    看發覺三樓滅火器少一支，第二天伊又確定一次是三樓少一支滅火器，警察來時
    伊有帶警察查看錄影帶右中庭，看到乙○○走到丁○○處，兩人扭打倒地（詳見
    偵查卷第二十八頁反面）。
  (十三)告訴人丙○○於(1)八十九年十二月廿二日於原審訊問時陳稱：當場伊是沒有在家
    ，後來伊回家的時，伊看見伊家裡亂七八糟的，伊只有看見家裡面有一個滅火器
    ，並沒有在家裡面看見木棍，但是後來伊在社區中庭有遇見被告他們，但伊沒有
    看見他們有持木棍。（詳見原審卷第二十八頁）。
  (十四)證人即到場員警曾國峰於九十年四月十八日於原審訊問時證稱：因為當時是值班
    的通知伊，要伊去綠堤社區即基隆市○○路一九三巷五之十一號七樓現場處理，
    伊當時到現場，兩造已經打完了，丁○○當時頭部流血，伊讓他先去醫院就醫，
    後來伊到醫院要做筆錄時，他以頭痛為由拒絕做筆錄。當時伊到現場時，看到現
    場桌椅很零亂，客廳地面有一具滅火器。當時現場很亂，雙方都有叫一些朋友過
    來，伊有看見甲○○有在場，他有拿滅火器，乙○○當時有告訴伊說他有被打肚
    子痛，伊去的時候被告等人都已經是在房間外面。伊只有看見桌椅壞掉了散落地
    面以及滅火器，其它沒有看見。伊當時有問告訴人是否有人就現場之情形予以拍
    照，己○○當時有說他們已經將現場拍照存證了，伊後來有叫乙○○他們拿出當
    日他們稱已經拍攝好的錄影帶。但是他們一直沒有送到派出所。（詳見原審卷第
    一一八頁至第一一九頁）。
  (十五)被害人丁○○受有前胸、頸部、左手臂擦傷、四肢瘀傷、右眼瞼出血、頭部外傷
    併右側顱骨壓迫性骨折、頭部外傷性癲癇之傷害；被害人己○○則受有頭部外傷
    、四肢多處淺裂傷之傷害，此有長庚紀錄醫院診斷證明書三紙在卷（見警訊卷第
    五十八頁、五十九頁、原審卷第一一三頁），並有被害人丁○○、己○○二人於
    八十九年七月二十七日所拍攝受傷之照片計十二幀（見警訊卷第六十至六十五頁
    ），以及被害人家中損害情形之照片七幀在卷（見警訊卷第六十六至六十九頁）
    。
  (十六)原審於九十年一月十六日至位於基隆市○○路一九三巷五之十一號三樓、七樓勘
    驗現場，勘驗結果：(1)三樓電梯旁，未安裝滅火器。(2)七樓丙○○住處，未見有
    殘桌，據丙○○稱，餐桌已毀損丟棄，七樓大門鐵門係由內往外推開，電梯門對
    面牆上分裝有滅火器一個，其餘內場狀況如照片所示。（詳見原審卷第五十七頁
    反面）。
  (十七)臺灣基隆地方法院檢察署檢察官八十九年度偵字第三二二二號不起訴處分書中「
    ．．本署經向台灣礦工醫院函詢告訴人戊○○於八十九年七月廿三日，乘坐救護
    車至該院急診處求診情形，函覆以：該患者主訴右下胸病，當時神智清楚，可以
    走動等情，有台灣礦工醫院九十年四月十九日（90）礦醫事字第六０號函附卷可
    稽」，此有不起訴處分書影本在卷（見原審卷第一九七頁反面）。
  (十八)本院於九十年十月十九日當庭播放錄影帶，(1)二０：五五：０七至０九被害人丁○○主張：被告乙○○有拍桌子的動作。被告乙○○稱：伊站起來是問他：你敢
    打伊看看。(2)二０：五五：一七被告主張：告訴人丁○○衝過來要打伊。告訴人
    丁○○主張：是被告先過來，伊才過去。(3)二０：五五：一七證人庚○○：從伊
    站的角度看，他們二人幾乎同時站起來往中間過去，有一個人去拉丁○○，往櫃
    台的位置拉回去，何人去拉的伊記不清楚。(4)二０：五五：二０被告主張丁○○
    勒住被告脖子。丁○○主張：是被告先勒住伊脖子，伊自衛才把被告扳倒。證人
    庚○○主張：當時二人有靠在一起，但還沒有開始打架。(5)二０：五五：二０之
    後，告訴人主張：是被告先動手勒住伊，伊才反擊把他扳倒。被告主張：伊被告
    訴人的左手勒住脖子。（見本院卷第五十五頁至第五十六頁）。
  (十九)綜上：依被告乙○○右揭供詞、被害人丁○○右揭指陳、證人陳建和、吳曉芳右
    揭證述，可見被告乙○○與被害人丁○○間，確有於八十九年七月二十三日晚間
    八時五十五分許，在該社區中庭之第一、二屆管理委員交接會議中，因收取管理
    費問題，發生口角爭執，進而彼此互相扭打在地，經其餘與會者勸阻拉開而作罷
    。再依被告乙○○右揭於警訊中所供「．．因為伊被丁○○毆打的情形，伊妻子
    有看見，所以伊妻子就打電話告訴伊父親，伊父親就與伊弟弟共同前來關心。伊
    妻子是在伊家陽台看到伊被毆打的．．」及被告壬○○右揭於警訊中所供「．．
    伊就打電話給伊公公戊○○告訴他，伊先生乙○○被人打．．」，可見是由被告
    壬○○打電話通知被告戊○○邀被告甲○○一道前去右揭案發地點。又依被告壬○○右揭於警訊中所供「．．然後將小孩哄睡覺後，就出門下樓欲了解何事，但
    那時中庭卻已走光，只剩下伊先生乙○○、陳建和及一位劉先生在場，之後伊公
    公戊○○和甲○○及伊先生及伊四人到七樓丁○○住處按門鈴．．」及被告戊○○右揭於警訊中所供「．．伊就叫甲○○與伊一同前往乙○○住處關心，到達之
    後在警衛室遇到兒子乙○○及媳婦壬○○，進入電梯之後．．」，可見被告戊○○揭到被告壬○○之電話後，被告戊○○與被告甲○○到達右揭「綠堤社區」時
    ，是在樓下遇見被告乙○○、壬○○夫婦，之後被告四人一同去搭乘電梯欲前往
    七樓。由此足見被告乙○○右揭於警訊中之答辯狀所稱「．．三人遂又一起前去
告訴人所住之七樓，途中遇到伊妻亦前來了解，四人遂一齊到了七樓，．．」及
    被告甲○○於警訊中所供「．．伊就與父親及哥哥按電梯上七樓，於三樓時電梯
    門開時遇到伊嫂子壬○○．．」，所謂在「途中遇到伊妻亦前來了解」及「於三
    樓時電梯門開時遇到伊嫂子壬○○」云云，顯非事實。蓋如前所述，係由被告壬○○打電給被告戊○○，且被告戊○○係被告壬○○之尊長，衡情，被告壬○○
    到樓下等候被告戊○○前來，顯與社會中晚輩侍候長輩之道相符，是被告壬○○
    、戊○○二人右揭所供渠等是在樓下相遇乙情，較為可採。另依被告甲○○於右
    揭警訊中所供「．．伊就與父親及哥哥按電梯上七樓，於三樓時電梯門開時遇到
    伊嫂子壬○○．．」及被告乙○○右揭於警訊中之答辯狀所稱「．．三人遂又一
    起前去告訴人所住之七樓，途中遇到伊妻亦前來了解，四人遂一齊到了七樓，．
    ．」，可見被告四人在樓下搭乘電梯欲前往七樓時，途經三樓時，應有停下來。
    如前所述，電梯在三樓停下來，並不是要讓被告壬○○搭乘，是被告等在三樓停
    下電梯應另有原因。參諸證人即到場員警曾國峰於原審訊證稱：「．．當時伊到
    現場時，看到現場桌椅很零亂，客廳地面有一具滅火器．．」，及證人翁國銘右
    揭於偵查中證稱「．．晚上十一時，伊逐樓查看發覺三樓滅火器少一支，第二天
    伊又確定一次是三樓少一支滅火器．．」等語，以及案發現場照片所示確實有一
    支滅火器倒放在被害人丁○○家客廳中，暨原審法官到現場勘驗時：三樓電梯旁
    ，未安裝滅火器；七樓電梯門對面牆上分裝有滅火器一個等情，可見被告等在三
    樓停下電梯時，應是為拿放置三樓電梯門口對面之滅火器。復依被害人丁○○右
    揭於警訊中指訴：「．．伊聽到有人敲門並說「你給我出來」，伊見外面門遭人
    以東西大力敲打，所以就上前開門，門一開就遭他們進入家中攻擊。家中神桌、
    餐桌、電磁爐、電風扇等均被他們打壞。伊被乙○○以木棍擊中頭部後倒於地上
    ．．」；及被害人己○○於警訊中指訴「．．滅火器是甲○○攻擊伊頭部的兇器
    ．．」等語，並參之案發現場之照片所示屋內零亂，電風扇、電磁爐及餐桌確被
    毀壞、現場血跡斑斑，並有滅火器及長圓型狀似木棍之桌腳各一支等情，及參酌
    右揭診斷證明書所示被害人二人所受傷害之程度。顯見案發當時，係被害人丁○○打開家門時，被告乙○○、甲○○二人即進入被害人之屋內，動手損壞屋內電
    風扇、電磁爐及餐桌等物品，並由被告乙○○先徒手、後持損壞餐桌之桌腳，朝
    丁○○頭部及身體各部攻擊，被告甲○○則持所攜帶之滅火器，朝己○○頭部等
    處攻擊，由此並足以認定右揭滅火器應是由被告甲○○在三樓拿上七樓。雖告訴
    人指稱被告乙○○、甲○○二人係持預先攜往丁○○住處之木棍行兇，惟依卷附
    自錄影帶翻拍之照片所示（警訊卷第五十一頁、五十二頁），被告戊○○、甲○○自外進入社區大樓時係空手進入，參以卷附照片顯示被害人住處有一支桌腳，
    且無任何證據足以證明有木棍存在，是被告乙○○持以攻擊告訴人丁○○之武器
    應係桌腳無疑，告訴人可能因當時情勢緊張，誤將桌腳當作木棍。又告訴人丁○○之前雖有與被告乙○○在樓下中庭發生扭打，惟告訴人丁○○所受之傷害，應
    非在中庭扭打時所造成。蓋在中庭徒手扭打，告訴人丁○○不會受有右揭所示多
    處傷害，並致頭部外傷併右側顱骨壓迫性骨折之傷害。
  (二十)至被告乙○○右揭所辯：伊到了七樓即按告訴人家之門鈴，然告訴人並不應門，
    ．．當渠等四人要搭電梯返家時，告訴人突然將門強力推開，將門撞到伊，並由
    告訴人丁○○及己○○兄弟二人勒住伊脖子，並將伊拖進屋內毆打，亦即告訴人
    將伊勒住拖入屋內並壓在飯桌上由己○○用左手將伊之脖子勒住，再用右手攻擊
    伊胸部及臂部，而丁○○亦攻擊伊之頭部、臉部、胸部及臂部，打到飯桌垮掉，
    導致伊受有頭部、臉部、胸部及臂部及足部之傷害。而最可惡者，乃告訴人丁○○此時竟另持其家裡之鐵製圓形板凳要砸伊之頭部，顯見其已有殺人之意圖，伊
    父戊○○見狀，乃將其鐵板凳拉住不使其攻擊伊，並說「不要打架」，然對方竟
    然不顧伊父為一年近七十歲之古稀老人，竟用腳對其一直踹，踹了最少四、五下
    ，導致戊○○先生不支倒地，並陷入昏迷云云；被告甲○○所辯：伊已經去按電
    梯準備要走，突然他們打開鐵門，後來我看到他們在打伊哥哥、爸爸，伊就順手
    拿七樓的滅火器過去，丁○○過來搶滅火器並且攻擊伊，滅火器後來掉落，伊看
    到丁○○踢伊爸爸，伊才順手拿斷掉的桌腳去打丁○○，丁○○的頭部是伊打的
    ，伊沒有打到己○○，因為己○○與伊哥哥在地上扭打云云，均顯係飾卸之詞，
    毫無可採。蓋：(1)依原審勘驗結果，被害人住處七樓大門鐵門係由內往外推開，
    準此，苟告訴人丁○○、己○○突然自屋內向屋外將門強力推開並撞到被告乙○○，則被告乙○○當時之位置應是在門後，斯時告訴人丁○○、己○○若要將被
    告乙○○拖進屋內，衡情，被告乙○○只要稍作掙扎或以四肢或身體其他部分將
    門扇推回或貼住門扇，門扇就會關起來或致門縫空間縮小，告訴人丁○○、己○○即難以將被告乙○○拖進屋內。況七樓之樓梯間空間有限，而被告四人當時係
    同時在場，若告訴人丁○○、己○○要將被告乙○○拖進屋內，被告甲○○、戊○○、壬○○豈有袖手旁觀未予攔阻之理，且如前所述，被告甲○○當時手持自
    三樓帶上來之滅火器，被告甲○○若持該滅火器攻擊，告訴人丁○○、己○○豈
    能得逞將被告乙○○拖進屋內？(2)告訴人丁○○、己○○兄弟二人若有勒住被告
    乙○○脖子，並將其拖進屋內毆打其頭部、臉部、胸部及臂部，何以被告乙○○
    於警訊中所提出之驗傷診斷書影本上並無頭部、臉部受傷害之記載？可見被告乙○○所提出驗傷診斷書上所載右手部紅腫、頸部擦傷及瘀傷、左手部紅腫、右下
    肢擦傷（見警訊卷第五十頁），其中頸部擦傷及瘀傷、右下肢擦傷應是在之前樓
    下與告訴人丁○○發生扭打時所造成；另右手部紅腫、左手部紅腫，應是之前在
    樓下與告訴人丁○○發生扭打時所造成或其在七樓徒手毆打告訴人丁○○，手部
    撞擊告訴人丁○○之身體時所造成。(3)依臺灣基隆地方法院檢察署檢察官八十九
    年度偵字第三二二二號不起訴處分書中「．．本署經向台灣礦工醫院函詢告訴人
    戊○○於八十九年七月廿三日，乘坐救護車至該院急診處求診情形，函覆以：該
    患者主訴右下胸病，當時神智清楚，可以走動等情，有台灣礦工醫院九十年四月
    十九日（90）礦醫事字第六０號函附卷可稽」，是被告乙○○指稱其父戊○○遭
    告訴人丁○○腳踢陷入昏迷，顯為虛構之詞。(4)依被告壬○○右揭供述，是由被
    害人己○○打電話報警叫救護車，準此益徵被告乙○○、甲○○右揭所辯顯與常
    理相悖。因衡之常情，應是被害人報警並叫救護車，豈有反而由打人之人自行報
    警並叫救護車理？
  另被告或其選任辯護人聲請調查下列證據，本院認為無調查之必要，其理由如下
    ：
  (1)於九十年十一月十六日具狀向本院聲請：調閱八十九年偵字第三二二二號案卷九
    十年一月三十日訊問之錄音帶播放勘驗，因證人辛○○在偵查中證述「被告壬○○因誤以為辛○○與告訴人是同夥，欲進入告訴人家助陣毆打被告乙○○，故曾
    阻擋其進入」之詞，由此可證明被告壬○○無罪，因此證詞未載於偵查筆錄中，
    故聲請調取該偵查中之錄音帶。惟本院認依卷存之證據資料，被告壬○○被訴之
    罪嫌並不成立（理由詳後），是證人辛○○於另案偵查中有無證述「被告壬○○
    因誤以為辛○○與告訴人是同夥，欲進入告訴人家助陣毆打被告乙○○，故曾阻
    擋其進入」之詞，自無調查必要。
  (2)九十年十月十九日於本院訊問時稱：請調被害人事發當時之病歷資料（見本院卷
    第五十六頁）。按被害人丁○○、己○○所受傷害，右揭診斷證明書已載明。雖
    被害人丁○○所提出之兩紙診斷證明書，其中八十九年七月二十四日之診斷証明
    書載「右側額骨頂骨凹陷性骨折、前胸、頸部、左手臂擦傷、四肢瘀傷多處、右
    眼瞼出血」、九十年一月二十二日之診斷證明書則載「頭部外傷併右側顱骨壓迫
    性骨折、頭部外傷性癲癇之傷害而不支倒地」。但就該兩張診斷證明書之內容比
    較之，並對照被害人丁○○提出受傷之照片，可見其中「右側額骨頂骨凹陷性骨
    折」與「頭部外傷併右側顱骨壓迫性骨折」應均是同指卷附照片（見警訊卷第六
    十頁）上所顯示頭部之傷害。再九十年一月二十二日之診斷證明書上雖未載「前
    胸、頸部、左手臂擦傷、四肢瘀傷多處、右眼瞼出血」，但參照卷附照片（見警
    訊卷第六十至六十三頁），可見被害人丁○○確受有「前胸、頸部、左手臂擦傷
    、四肢瘀傷多處、右眼瞼出血」之傷害。又八十九年七月二十四日之診斷證明書
    雖未載「頭部外傷性癲癇之傷害而不支倒地」，惟九十年一月二十二日之診斷證
    明書所載「頭部外傷性癲癇之傷害而不支倒地」，應是指被害人丁○○右揭頭部
    受到傷害，致造成「頭部外傷性癲癇之傷害而不支倒地」之結果。是被害人丁○○所提之兩紙診斷證明書所載內容，與被害人丁○○實際上所受之傷害，並無不
    合之處。是被告聲請調取被害人事發當時之病歷資料，顯無必要。
  (3)聲請勘驗八十九年七月二十三日二十時五十五分起至同日二十一時二十八分四十
    一秒止之錄影帶以證明：庚○○、辛○○、陳建和、吳曉芳所為不利於被告乙○○之證詞係不實。惟本件被告等被訴之犯罪事實是指在七樓發生之部分。如前所
    述，被告乙○○、甲○○於七樓所為之犯行已灼然，無待證人庚○○、辛○○之
    證詞，即足以認定被告乙○○、甲○○之犯行。再證人陳建和、吳曉芳二人並未
    證述被告乙○○、甲○○二人在七樓所為犯行。是本院自庸勘驗此段錄影帶以查
    明證人庚○○、辛○○、陳建和、吳曉芳之證詞有無偏頗之必要。
  (4)聲請向基隆市消防局調取八十九年七月二十三日晚上二十一點餘之電話申請派救
    護車之相關資料，即該局何時接到何人打１１９叫救護車，當時電話內容？處理
    情形？調取基隆市警察局第三分局勤務指揮中心及基隆市警察局第三分局碇內派
    出所八十九年七月二十三日晚上二十一時餘有關「綠堤社區」之當日報案及處理
    資料，即何人何時報案，內容為何？以證明證人庚○○、辛○○二人案發時不在
    七樓現場，該二人所為不利於被告之證詞為虛。惟如上所述，被告乙○○、甲○○於七樓所為之犯行已明確，無待證人庚○○、辛○○之證詞，即足以認定被告
    乙○○、甲○○之犯行，自無調取上揭資料之必要。
  (5)聲請向台灣礦工醫院調取告訴人丁○○於八十九年七月二十三日晚上至該醫院就
    診之病歷資料，查明告訴人丁○○係何時抵達該醫院就醫，及當時診療之情形，
    告訴人有無大吼大叫拒絕醫師治療，並非昏迷狀況。惟查告訴人丁○○當日轉送
    長庚醫院時，其病情經醫師認為已至臨危狀況，並發給家屬病危通知單，此有病
    危通知單影本在卷（見偵查卷第四十二頁），是告訴人丁○○被毆打後，其病情
    有無至昏迷狀況，依病危通知單即足認定，自無再向台灣礦工醫院調取上揭資料
    之必要。
  (6)告訴人於八十九年七月二十四日之診斷證明書並無「入院昏迷指數一一分」之記
    載，何以九十年一月二十二日提出之診斷證明書上有「入院昏迷指數一一分」，
    事實真相為何，有向該醫院調取告訴人丁○○於八十九年七月二十三日就診住院
    至該次出院期間之病歷資料。按八十九年七月二十四日之診斷證明書雖未記載「
    入院昏迷指數一一分」，並不表示九十年一月二十二日之診斷證明書上所載「入
    院昏迷指數一一分」無所據。蓋如上所述，告訴人丁○○於八十九年七月二十三
    日轉至長庚醫院時，經該醫院醫師認為已至臨危狀況，並發給家屬病危通知單，
    可見告訴人丁○○當時應確有「入院昏迷指數一一分」之情形，否則醫院為何會
    發給家屬病危通知，準此可見亦無再調取上揭資料之必要。
  (7)聲請傳訊警員曾國峰，以查明曾國峰於八十九年七月二十三日至現場處理本件打
    鬥事件後，經被告乙○○等人報警遭威脅，而由曾警員派警車，將被告等人從八
    堵醫院護送至派出所保護？因告訴人等人曾在事發後邀集一群不明人土在八堵醫
    院出言威脅被告等人，由此可見告訴人欺壓善良百姓之情形及被告絕無故意傷人
    之理。經查證人曾國峰於原審已證稱其到現場時，雙方都有叫一些朋友過來（見
    原審卷第一一八頁），由此可見案發後並不是只有告訴人有叫朋友來，被告亦有
    叫朋友來，況案發後告訴人有無邀集不明人士在八堵醫院對被告出言恐嚇，並不
    足於影響之前被告乙○○、甲○○前開犯行。縱告訴人案發後確有邀集不明人士
    對被告等出言威脅，亦屬事發後另外衍生之事，自難憑此否定被告前揭犯行，是
    自無傳訊警員曾國峰之必要。
  (8)聲請將卷附之錄影帶送鑑定有無剪接，系爭錄影帶之內容顯示有二人扭打畫面，
    請鑑定扭打之過程，即誰打誰？按卷附之錄影帶所錄之內容是在中庭所發生之事
    ，而本件起訴被告等之犯行，是指在七樓所發生之事，兩者地點不同，縱被告乙○○之前有在中庭被告訴人丁○○扭打，亦不足於推翻被告乙○○、甲○○嗣後
    在七樓毆打告訴人等之犯行，是本院認卷附之錄影帶並無為上揭鑑定之必要。
  (9)聲請傳訊證人辛○○之妻（姓名另行查報），因證人辛○○並未見聞打鬥之過程
    ，其妻係陪同辛○○一起上來，故有調查必要。如上所述，被告乙○○、甲○○
    右揭犯行，無待證人辛○○之證詞即足堪認定，是自無傳訊辛○○之妻查獲證人
    辛○○證詞真偽之必要。
  本件事證明確，被告乙○○、甲○○二人之犯行足堪認定，自應依法論科。
二、核被告乙○○、甲○○二人所為，均係犯刑法第二百七十七條第一項之傷害罪、
    三百零六條無故侵入住宅罪及同法第三百五十四條之毀損罪。被告乙○○、甲○○二人就上開犯罪，有犯意聯絡及行為分擔，均為共同正犯。被告乙○○、甲○○二人以一行為而觸犯毀損罪及傷害丁○○、己○○二人，為想像競合犯，應從
    一重之普通傷害罪處斷。又被告乙○○、甲○○所犯上揭普通傷害罪與無故侵入
    住宅罪間，具有方法結果之牽連關係，應從一重依普通傷害罪處斷。按使人受重
    傷未遂與普通傷害之區別，應以加害時有無致人重傷之故意為斷。至於被害人受
    傷之部位以及加害人所用之兇器，有時雖可藉為認定有無重傷故意之心證，究不
    能據為絕對之標準（最高法院五十五年台上字第一七Ｏ三號判例參照）。查被告
    乙○○、甲○○與告訴人丁○○間，並無深仇大恨，被告乙○○僅因之前在中庭
    之衝突，對告訴人丁○○不滿而已；再依告訴人丁○○、己○○二人所受傷害，
    尚未達於重傷害程度；又無其他積極證據足以證明被告乙○○、甲○○二人於下
    手之時，確有重傷害之故意。本於罪疑惟輕之原則，應認為被告乙○○、甲○○
    二人係犯普通傷害罪。公訴意旨認被告乙○○、甲○○係犯重傷害未遂，尚有未
    洽，然起訴之基本事實相同，應由本院變更起訴法條審理之。原審認依前往現場
    履勘結果，告訴人丁○○住處大門有二層，外側鐵門係由內往外推開，若非被害
    人自動開門讓被告進入，被告等人勢必無法進入，被告乙○○等人進入屋內，應
    係欲尋告訴人丁○○理論，由告訴人丁○○開門讓彼等進入，因而認被告乙○○
    、甲○○進入丁○○住處，尚非無故侵入，自不構成侵入住居罪，固非無見。惟
    如上所述，被告甲○○在上七樓之前即先在三樓攜帶滅火器前往，可見被告甲○○上七樓找告訴人丁○○，並非要理論，而是預備打架。再當時一道前往之被告
    戊○○、壬○○並未一同進入告訴人之七樓住處，可見被告乙○○、甲○○並非
    由告訴人丁○○開門該彼等進入，而是被告乙○○敲打告訴人之家門，告訴人丁○○開門探究何事時，被告乙○○、甲○○乘機侵入，是被告乙○○、甲○○此
    部分之犯行，自構成刑法第三百零六條之無故侵入住宅罪。被告乙○○、甲○○
    上訴否認上揭犯行，雖無理由，惟原審判決就被告乙○○、甲○○部分有上揭可
    議之處，自無可維持，應由本院就被告乙○○、甲○○部分撤銷改判。爰審酌被
    告乙○○與告訴人丁○○係居住同一社區，本應敦親睦鄰，雙方竟因細故發生衝
    突，嗣被告乙○○竟夥同其弟甲○○侵入丁○○之住處為上揭犯行，及被告乙○○、甲○○二人犯罪之手段、所造成之損害，以及被告乙○○、甲○○二人犯後
    不思與被害人和解，以化解雙方之仇恨，竟反其道而行歪曲事實，誣指是遭被害
    人丁○○、己○○毆打，被告乙○○、甲○○此激化雙方心結之犯後態度，不論
    出於欠缺訴訟經驗或出於自我防衛心理，在在顯示被告乙○○、甲○○二人之惡
    性不輕等一切情狀，分別量處如主文第二項、第三項所處之刑。至被告乙○○、
    甲○○犯罪所用之桌腳係被害人丙○○所有，滅火器係綠提社區住戶公有，非屬
    被告所有，爰不予宣告沒收，附此敘明。
貳、無罪部分
一、公訴意旨另以：被告戊○○、壬○○與被告乙○○、甲○○基於共同侵入住宅、
    重傷害、毀損之犯意聯絡，於八十九年七月二十三日晚間九時許，前往基隆市○○路一九三巷五之十一號七樓丁○○住處，由被告乙○○、甲○○分持木棍、滅
    火器攻擊被害人丁○○、己○○，使丁○○受有前胸、頸部、左手臂擦傷、四肢
    瘀傷、右眼瞼出血之傷害，己○○則受有頭部外傷、四肢多處淺裂傷之傷害，因
    認被告戊○○、壬○○涉有侵入住宅、共同重傷害未遂、毀損等犯嫌。
二、按犯罪事實應依證據認定之，無證據不得推定其犯罪事實：又不能證明被告犯罪
    者，應諭知無罪之判決，刑事訴訟法第一百五十四條、第三百零一條第一項分別
    定有明文。而刑事訴訟法上所謂認定犯罪事實之證據，係指足以認定被告確有犯
    罪行為之積極證據而言。該項證據自須適合於被告犯罪事實之認定，始得採為斷
    罪資料。如未能發現相當證據，或證據不足以證明，自不能以推測或擬制之方法
    ，以為裁判之基礎。告訴人之告訴，係以使被告受刑事訴追為目的，是其陳述是
    否與事實相符，仍應調查其他證據以資審認（最高法院二十九年上字第三一○五
    號、四十年台上字第八十六號判例參照）。
三、公訴人認被告戊○○、壬○○涉有共同重傷害未遂、侵入住宅、毀損等犯嫌，無
    非以告訴人丁○○、己○○之告訴及其提出之診斷證明書與證人庚○○、辛○○
    之證詞等為論據。訊據被告戊○○、壬○○二人堅決否認有何公訴意旨所指之犯
    行，辯稱：渠二人至丁○○住處門口，因見乙○○遭丁○○、己○○毆打而上前
    制止，戊○○並遭丁○○以腳踹其腰部；渠二人沒有共同毆打丁○○、己○○之
    行為，亦未阻止庚○○、辛○○進入營救丁○○兄弟等語。經查：告訴人丁○○
    、己○○、丙○○指稱，被告戊○○佯稱有話要說，誘令丁○○開門後，持預先
    準備之木棍攻擊丁○○、己○○。被告壬○○則於乙○○、甲○○、戊○○毆打
    被害人時，在旁大喊「給他死」等語，以助長激勵乙○○等人之殺意云云。然被
    告戊○○、壬○○否認有告訴人所指犯行，而案發現場查無任何由被告攜往使用
    之木棍，業經本院查明如前述有罪部分所述，是告訴人此部分指述已有不實。再
    證人庚○○、辛○○於警訊、偵查中、原審及本院審理時，均證稱戊○○、壬○○二人並未動手，手中亦未拿東西。至於證人庚○○於本院調查時雖稱：曾聽見
    被告壬○○有說「給他死」之言語，惟被告壬○○否認之。斟之證人庚○○就被
    告乙○○、甲○○究竟持何物攻擊被害人，其證述與實際情形有出入，可見當時
    案發現場情況混亂，證人庚○○未必能注意到各個情節，是其於本院證述曾聽見
    被告壬○○有說「給他死」之言語，是否確切，不無疑問。自難憑此為不利被告
    壬○○之認定。由此足證被告戊○○、壬○○前開沒有參與動手毀損、傷害犯行
    之辯詞，尚非不可採。又被告戊○○、壬○○雖與被告乙○○、甲○○一同上七
    樓，惟被告乙○○、甲○○係乘被害人丁○○開門之際侵入屋內攻擊被害人，當
    時屋內情況混亂，被告壬○○、戊○○既未進入屋內，渠二人站在門口或門口附
    近，是否可逕認為是故意站在門口阻擋他人進入救助被害人，不無疑問。此外並
    無積極證據足以認定被告戊○○、壬○○有與被告乙○○、甲○○基於傷害、毀
    損之共同犯意聯絡，自難僅憑告訴人片面之告訴，而論以被告戊○○、壬○○共
    同重傷害未遂、毀損及侵入住宅罪。原審諭知被告戊○○、壬○○二人無罪，核
    無不當。檢察官上訴就此部分指摘原審判決不當，請求撤銷改判，核無理由，應
    予駁回。
據上論斷，應依刑事訴訟法第三百六十九條第一項前段、第三百六十八條、第三百六
十四條、第二百九十九條第一項前段、第三百條，刑法第二十八條、第二百七十七條
第一項、第三百零六條、第三百五十四條、第五十五條，罰金罰鍰提高標準條例第一
條前段，判決如主文。
本案經檢察官吳慎志到庭執行職務。
中    華    民    國    九十一    年      三        月        五        日
                              臺灣高等法院刑事第二十四庭
                                  審判長法  官  陳  貽  男
                                        法  官  李  世  貴
                                        法  官  陳  憲  裕
右正本證明與原本無異。
不得上訴。
                                        書記官  劉  育  妃
中    華    民    國      九十一  年      三        月       十二       日
附錄本案論罪科刑法條全文
刑法第二百七十七條第一項：
傷害人之身體或健康者，處三年以下有期徒刑、拘役或一千元以下罰金。
刑法第三百零六條：
無故侵入他人住宅、建築物或附連圍繞之土地或船艦者，處一年以下有期徒刑、拘役
或三百元以下罰金。
無故藏匿其內或受退去之要求而仍留滯者亦同。
刑法第三百五十四條：
毀棄、損壞前二條以外之他人之物或致令不堪用，足以生損害於公眾或他人者，處二
年以下有期徒刑、拘役或五百元以下罰金。
